臺灣花蓮地方法院民事判決
111年度簡上字第5號
上  訴  人  游信興
被 上訴 人  林文彬
訴訟代理人  汪智偉
上當事人間請求侵權行為損害賠償事件，上訴人對於民國110年1
0月27日本院花蓮簡易庭110年度花簡字第297號第一審判決提起
上訴，本院於111年5月17日言詞辯論終結，判決如下：
    主  文
一、原判決關於駁回上訴人後開第2項之訴部分，及該訴訟費用
    、假執行之裁判均廢棄。
二、被上訴人應再給付上訴人新臺幣(下同)8萬元，及自民國110
    年3月31日起至清償日止，按年息百分之5計算之利息。
三、其餘上訴駁回。
四、第一審(除確定部分外)、第二審訴訟費用由被上訴人負擔。
    事實及理由
一、上訴人(原審原告，駕駛AGX-6291號自小客車；下稱系爭車)
    與被上訴人(原審被告，駕駛AUB-8866號自小客車)於108年1
    0月7日13時許在花蓮縣○○鄉○○路○段○○○○街○○號誌交岔路口
    發生車禍事故。原告起訴主張被告違規提前左轉逆向行駛，
    撞擊其所駕駛之系爭車，致系爭車受損、原告受有頸部挫傷
    之傷害，並有睡眠障礙，持續在醫院復健中，因而支出修車
    費用26,482元，並受有精神上之痛苦，請求精神慰撫金123,
    518元(合計15萬元)，依侵權行為之法律關係請求被告給付1
    5萬元，及自侵權行為日起至清償日止，按年息百分之5計算
    之利息。被告辯稱修車費用其中零件應扣除折舊，願賠償修
    車費13,124元及精神慰撫金24,876元，合計38,000元。原審
    准許原告請求修車費(扣除零件折舊後)23,006元、精神慰撫
    金4萬元合計63,006元，判決被告應給付原告63,006元，及
    自起訴狀繕本送達被告翌日即110年8月12日起算之法定遲延
    利息，而駁回原告其餘之訴。原告不服提起上訴。
二、上訴人上訴聲明①原判決不利於上訴人部分廢棄，②被上訴人
    應再給付上訴人83,518元，及自調解不成立日即110年3月31
    日起至清償日止，按年息百分之5計算之利息。其陳述與原
    審判決書記載相同予以引用，補充：原審僅准許上訴人精神
    慰撫金4萬元之請求，漏未審酌上訴人所提花蓮慈濟醫院110
    年2月3日診斷證明書及頸椎複診治療紀錄，足證上訴人歷次
    (53次)因複診所耗費時間及疫情期間因病痛而往返醫院恐遭
    感染所受精神上壓力及額外交通開銷。我去門診並不密集，
    一定是在家裡痛到受不了才去看醫生，在疫情期間沒有人喜
    歡去看醫生。被上訴人逆向開車開到我前面還說我要讓給他
    走，他的行為很不可取，犯後他都不出面，都推給保險公司
    。我沒有領到強制險理賠金，到現在一毛錢也沒有給我，連
    個道歉也沒有，而且我沒有違規，我平白要受到這種不合常
    理。兩造於110年3月31日在花蓮縣吉安鄉調解委員會調解不
    成立，被告已合法受通知催告，應自該日起負遲延責任。
三、被上訴人答辯聲明：上訴駁回；如受不利判決願供擔保請准
    宣告免為假執行。辯稱：被上訴人就系爭事故得請求之精神
    慰撫金，應維持原審認定之4萬元，遲延利息起算日也應維
    持原審所認以起訴狀繕本送達翌日起算。上訴人所指診斷證
    明書的就醫日期，是在車禍事故之後大約半年左右密集就醫
    ，當時車禍事故上訴人確實有頸部傷勢，但是半年之後，診
    斷證明書記載為頸椎退化性，與車禍並沒有直接的關係。
四、本院之判斷：引用第一審判決理由，並補充如下：
(一)經調閱被上訴人因本件車禍事故涉犯過失傷害案件之刑事卷
    宗(本院109年度交易字第95號)所附車禍事故資料(調查筆錄
    、現場圖、道路交通事故調查報告表、現場照片、診斷證明
    書等)，系爭車禍事故之發生，是因為被上訴人駕車沿吉興
    路二段南往北方向行駛欲左轉吉昌三街，其在吉興路二段逆
    向行駛至吉昌三街口，與行駛在吉昌三街西往東方向之上訴
    人所駕駛系爭車發生撞擊，致系爭車受損、上訴人受有頸部
    挫傷之傷害。被上訴人駕車違反道路交通安全規則第97條第
    1項第1、2款「汽車應在遵行車道內行駛、在劃有分向限制
    線之路段不得駛入來車之車道內」規定，應負全部之過失責
    任。交通部公路總局臺北區監理所花東區車輛行車事故鑑定
    會花東區0000000案鑑定意見書(附於臺灣花蓮地方檢察署10
    9年度偵字第1690號卷39至40頁)亦認定「林文彬(被上訴人)
    駕駛自用小客車行經無號誌路口，違規跨越中央分向限制線
    逆向行駛，未充分注意路口車輛行駛動態，為肇事原因。游
    信興(上訴人)駕駛自用小客車無肇事因素。」被上訴人因本
    件犯過失傷害罪，經本院109年度交易字第95號判決處拘役3
    0日，得易科罰金確定。依上事證可知，被上訴人因逆向行
    駛造成上訴人受傷、車損，被上訴人因過失不法侵害上訴人
    之身體、健康及財產權，應依民法第184條第1項前段、第19
    6條、第195條第1項規定對上訴人負侵權行為損害賠償責任
    。
(二)按不法侵害他人之身體、健康者，被害人雖非財產上之損害
    ，亦得請求賠償相當之金額，民法第195條第1項前段定有明
    文。次按法院於酌定慰撫金數額時，應斟酌加害人與被害人
    雙方之身分、資力與加害程度，及其他各種情形核定之(最
    高法院51年台上字第223號前判例意旨參照)。民法第195條
    第1項雖規定不法侵害他人之身體、健康者，得請求賠償相
    當金額之非財產上之損害，惟所謂相當，除斟酌雙方身份資
    力外，尤應兼顧加害程度與其身體、健康影響是否重大以為
    斷(最高法院89年度台上字第1952號判決意旨參照)。查：
  1.上訴人因系爭事故受有「頸部挫傷之初期照護」之傷害，有
    其提出事故當天至陳中醫診所就診之診斷證明書可憑(附於
    警詢卷15頁)，因此受有身體及精神上之痛苦，就其所受之
    非財產上損害，自得請求被上訴人賠償相當之金額。上訴人
    固提出花蓮慈濟醫院110年2月3日診斷證明書記載上訴人因
    「頸椎退化性脊椎炎未伴有脊髓病變或神經根病變」於109
    年3月25日起持續在該院中醫部門診接受針灸治療及門診追
    蹤治療(原審卷41、43頁，二審卷55頁)，但經函詢慈濟醫院
    表示，無法確定上訴人中醫就診時所載病名與車禍事故之傷
    害所致(二審卷67至69頁)，故仍應認上訴人因車禍事故所受
    傷勢為「頸部挫傷之初期照護」。
  2.爰審酌上訴人在花蓮高中任職，月收入近3萬元，名下有房
    屋、土地、田賦(原審卷63至66頁)；被上訴人為大專畢業，
    擔任職業大貨車司機，日薪1,800元，每月工作日數約15日(
    刑事一審卷66頁)，名下有田賦、土地數筆、汽車1輛(原審
    卷68、69頁)；被上訴人逆向駕駛違規情節嚴重，其曾在105
    年間、108年間都因為開車發生車禍導致他人受傷(刑事一審
    卷65頁)，併參酌上訴人頸部傷勢因此導致生活、工作所生
    之影響、兩造資力情形、上訴人精神上痛苦之程度及被上訴
    人侵權行為之態樣等一切情狀，認為上訴人請求精神慰撫金
    以12萬元為適當。原審僅准許精神慰撫金4萬元為過低。基
    上說明，上訴人所受損害額為143,006元(修車費23,006元＋
    精神慰撫金12萬元＝143,006元)，得向被上訴人請求賠償。
(三)按給付無確定期限者，債務人於債權人得請求給付時，經其
    催告而未為給付，自受催告時起，負遲延責任。其經債權人
    起訴而送達訴狀，或依督促程序送達支付命令，或為其他相
    類之行為者，與催告有同一之效力。民法第229條第2項明文
    可參。上訴人曾於110年3月31日就本件車禍事故對被上訴人
    請求賠償10萬元，與被上訴人在花蓮縣吉安鄉調解委員會調
    解不成立，有調解不成立證明書可參(原審卷45頁)，依調解
    程序，被上訴人在該日調解前應即已受上訴人請求之通知，
    而於調解日因拒絕給付而調解不成立，依據前述說明，被上
    訴人應自110年3月31日起負遲延責任，故上訴人得請求自該
    日起算之法定遲延利息。
五、從而，上訴人提起上訴依侵權行為之法律關係請求被上訴人
    再給付8萬元（143,006元扣除原審判決准許之63,006元之差
    額），及自110年3月31日起至清償日止，按年息百分之5計
    算之利息，為有理由，應予准許，逾此部分之請求為無理由
    ，應予駁回。原審就上開應准許部分，為上訴人敗訴之判決
    ，自有未洽，上訴意旨就此部分指摘原判決不當，求予廢棄
    改判，為有理由，至於其餘不應准許部分，原審判決駁回上
    訴人之請求，並無不合，上訴意旨求予廢棄改判，為無理由
    ，應駁回該部分之上訴。
六、據上論結，本件上訴為一部有理由，一部無理由，依民事訴
    訟法第436條之1第3項、第449條第1項、第450條、第79條，
    判決如主文。
中　　華　　民　　國　　111 　年　　6 　　月　　7 　　日
                        臺灣花蓮地方法院民事第一庭
                          審判長法官  范坤棠
                          法      官  沈培錚
                          法      官  楊碧惠
以上正本係照原本作成。
本判決不得上訴。　　　　　　　　　　　　　　　　
中　　華　　民　　國　　111 　年　　6 　　月　　7 　　日
                          書  記  官  吳琬婷